臺灣高等法院刑事判決　　　　　　　　 96年度上訴字第459號
上　訴　人
即　被　告　甲○○
選任辯護人　陳傳中律師
　　　　　　張信陽律師
上列上訴人因毒品危害防制條例案件，不服臺灣士林地方法院95
年度訴字第477號，中華民國95年11月17日第一審判決 （起訴案
號：臺灣士林地方法院檢察署94年度偵續字第111號）， 提起上
訴，本院判決如下：
    主  文
原判決撤銷。
甲○○無罪。
    理  由
一、公訴意旨略以：甲○○明知愷他命（Ketamine）為毒品危害
    防制條例第2條所規定之第三級毒品，不得販賣，竟意圖營
    利，基於販賣第三級毒品愷他命之概括犯意，於民國93年5
    月14日凌晨1時許，在臺北市○○區○○路2段北投捷運站附
    近，向姓名年籍不詳綽號「小鬼」之男子以新臺幣（下同）
    2,700元之代價，購入約2公克之第三級毒品愷他命粉末三罐
    ，除其中1罐供己施用外，隨於翌（15）日凌晨1時許透過電
    話聯絡，在其臺北市北投區○○○路○段23號住處，以每罐
    1,000元之價格，將內含毒品愷他命之粉末2罐出售予姓名年
    籍不詳綽號「小賓」之人。嗣因「小賓」再次表示欲購買愷
    他命粉末四、五罐，甲○○乃意圖營利，再次於同年月16日
    凌晨3時許，在臺北市○○區○○路2段北投捷運站附近，向
    「小鬼」以5,000元之代價，購入總淨重3.6161公克之愷他
    命粉末6罐，欲將其中四、五罐以每罐1,000元之價格出售予
    「小賓」。 惟於93年5月17日晚間6時5分許，為警在前址住
    處搜索查獲，並扣得含第三級毒品愷他命粉末六罐（驗前淨
    重3.6161公克），始查知上情，因認甲○○涉犯毒品危害防
    制條例第4條第3項之販賣第三級毒品罪嫌。
二、訊據上訴人即被告甲○○堅決否認有何販賣第三級毒品之犯
    行，辯稱：其並非意圖營利而販入毒品，更無將毒品出售他
    人之犯行，其僅是幫朋友買，在警訊承認販賣是警察教被告
    說的，事實上被告並無販賣行為，當時被告並不知販賣比較
    重，所以就承認，當時警察告訴被告承認沒有關係，只是會
    被罰錢而已等語。
三、公訴人認被告涉犯本件販賣第三級毒品罪行，無非係以被告
    於警詢及偵查之初自白販賣第三級毒品，並扣得愷他命六罐
    （淨重3.6161公克），該愷他命經鑑定為第三級毒品，而被
    告辯稱未出售愷他命牟利及扣案之愷他命非用以轉售牟利，
    經送調查局測謊，均有說謊反應，亦有測謊報告書可證，足
    以證明被告確有販賣犯行，為其所憑證據。
四、按犯罪事實應依證據認定之，無證據不得認定犯罪事實，刑
    事訴訟法第154條第2項定有明文。再認定不利於被告之事實
    須依積極證據，苟積極證據不足為不利於被告事實之認定時
    ，即應為有利於被告之認定，更不必有何有利之證據。另刑
    事訴訟法上所謂認定犯罪事實之證據，係指足以認定被告確
    有犯罪行為之積極證據而言，該項證據自須適合於被告犯罪
    事實之認定，始得採為斷罪資料，最高法院 30年上字第816
    號、29年上字第3105號判例意旨可參。又被告或共犯之自白
    ，不得作為有罪判決之唯一證據，仍應調查其他必要之證據
    ，以察其是否與事實相符，刑事訴訟法第156條第2項定有明
    文，其立法目的乃欲以補強證據擔保被告自白之真實性，亦
    即以補強證據之存在，藉之限制該自白在證據上之價值，而
    所謂補強證據，則指除被告自白本身外，其他足資以證明該
    自白之犯罪事實確具有相當程度真實性之證據而言，雖其所
    補強者，非以事實之全部為必要，但亦須因補強證據與自白
    之相互利用，而足使犯罪事實獲得確信者，始足當之，最高
    法院74年台覆字第10號判例要旨足參。
五、被告辯稱係警察教其承認販賣第三級毒品罪行，惟經原審法
    院勘驗被告93年5月17日晚間10時15分及93年5月18日2時20
    分警詢錄音與各該警詢筆錄核對結果：警詢錄音內容與警詢
    筆錄內容大致相符；詢問者並無恐嚇言詞，錄音內容並無施
    強暴之聲音；受詢問人就各次交易情形均向詢問人確認問題
    ，經思考後方回答，錄音之回答內容並無機械式朗讀而字句
    段落間隔完全一致之情形；此有原審法院95年9月8日勘驗筆
    錄在卷可按。並據證人楊啟宏（偵續字偵查卷第19頁）、戴
    國忠（原審法院審判筆錄第2至4頁）分別於偵查及原審法院
    審理時證述警詢筆錄製作情形甚詳。被告上開警詢自白顯具
    任意性，被告所辯，自無可採。被告自白犯罪之情形如下：
    (1)於93年5月17日晚間10時15分起之警詢時供稱：93年5月17
      日警方查獲之6罐愷他命，是同年月16日凌晨3時許在台北
      市○○路○段北投捷運站附近，向綽號小鬼以5,000元之代
      價購得，…購買該愷他命準備轉售他人及自己施用。…93
      年5月15日凌晨1時許綽號小賓之男子打電話給我聲稱要購
      買愷他命，我便叫他前來台北市北投區○○○路○段23 號
      我家中購買，將愷他命以每罐1,000元之代價出售予小賓
      ，共販賣二罐給他，賺得2,000元，…該愷他命是5月14日
      凌晨1時許在台北市○○區○○路2段北投捷運站附近，以
      2,700元代價向小鬼購得3罐。其中2罐出售給小賓，所剩
      另1罐已被我自己施用完畢等語（偵查卷第10頁以下）。
    (2)於93年5月18日晚間2時20分起之警詢時供稱：為警查扣之
      6瓶愷他命是在捷運北投站向小鬼以5,000元之代價購得，
      一部份自己施用，一部份轉售給別人。 …93年5月15日凌
      晨1、2時許，接到小賓電話說要購買愷他命，我就叫他到
      我住處拿愷他命，小賓共購買2支愷他命代價為2,000元。
      …我共買二次愷他命，93年5月14日買3支2,700元，5月16
      日買六支5,000元，都是在捷運站向小鬼購買；93年5月14
      日買進三支後，以2,000元賣2支給小賓等語甚詳（偵查卷
      第16頁以下）。
    (3)於93年5月18日上午11時43分許檢察官偵訊時供稱：上次
      交易時間是14、15日凌晨1時許，我拿（買之意）三支
      2,700元，…小賓在我向小鬼拿愷他命的隔天凌晨1點打手
      機給我，向我拿二支，我一支向他收1,000元。 …（檢察
      官問：昨天為何拿六支？）因為小賓要我幫他拿四、五支
      ，我一支打算賣1,000元，這樣我可以賺一支自己吃等語
      （偵查卷第38頁以下）。 於94年1月18日仍供承：…小賓
      欲原價向其購買愷他命，先前曾先付款2000元之事等詞甚
      詳（偵查卷第69頁偵訊筆錄）。被告上開警詢自白之真實
      性及任意性應堪認定。
    被告之自白雖係任意性，具有證據能力，然被告之自白不得
    作為有罪判決之唯一證據，仍應調查其他必要之證據，以察
    其是否與事實相符。本件扣得毒品愷他命六罐，該單純扣得
    毒品之事實，僅能證明被告持有毒品，尚難據以推認被告確
    係販賣該毒品，自難認係補強證據。本案除上揭自白外，僅
    有被告之測謊結果，該測謊結果雖認被告有說謊之情形，即
    被告有販賣K他命之行為，然依最高法院 92年台上字第2282
    號判決意旨，有不實情緒波動反應之測謊結果，不得採為有
    罪判決唯一證據。蓋該測謊僅係證明被告之自白可信性，所
    關乎者仍係自白本身，與上揭條文所謂之「其他」必要之證
    據，所指應係自白以外之其他證據不同。本案仍除自白外，
    並無其他積極證據足資證明。被告於警詢及偵查時一再供稱
    係販賣第三級毒品予綽號「小賓」之人，惟公訴人並未查獲
    小賓之人，迄今亦無小賓之人出面指認被告有販賣愷他命之
    犯行。綜上，本件除能證明被告「持有」第三級毒品外 (無
    處罰規定)，並無其他必要之補強證據，足資認定被告有販
    賣第三級毒品愷他命之犯行。揆諸首引法條說明，自應為被
    告無罪之判決。
六、原審未能細察刑事訴訟法證據法則之相關規定，僅憑被告不
    利於己之自白，即為其有罪之認定，自非適法。被告否認犯
    罪，執此指摘原判決不當，核有理由，自應由本院將原判決
    予以撤銷，改諭知被告無罪之判決。扣案之愷他命粉末六罐
    (驗前淨重3.6161公克)係被告無正當理由而擅自持有，乃依
    法沒入銷燬問題，並非應單獨宣告沒收，附此敘明。
據上論斷，應依刑事訴訟法第369條第1項前段、第364條、第301
條第1項前段，判決如主文。
本案經檢察官鄭富銘到庭執行職務。
中　　華　　民　　國　　96　　年　　6 　　月　　 1　　日
　　　　　　　　　刑事第十二庭審判長法　官    蔡永昌
　　　　　　　　　　　　　　　　　  法　官    王梅英
　　　　　　　　　　　　　　　　　  法　官    陳榮和
以上正本證明與原本無異。
檢察官如不服本判決，應於收受送達後十日內向本院提出上訴書
狀，其未敘述上訴之理由者並得於提起上訴後十日內向本院補提
理由書（均須按他造當事人之人數附繕本）。
                                    書記官    劉麗芬
中　　華　　民　　國　　96　　年　　6 　　月　　 4　　日
